【裁判字號】    99,上易,128
【裁判日期】    990630
【裁判案由】    損害賠償
【裁判全文】
臺灣高等法院高雄分院民事判決         99年度上易字第128號
上  訴  人  甲○○
被上訴人    彰化商業銀行股份有限公司大順分公司
法定代理人  丁○○
訴訟代理人  乙○○
上列當事人間請求損害賠償事件，上訴人對於中華民國99年2 月
11日臺灣高雄地方法院98年度訴字第2282號第一審判決提起上訴
，本院於99年6 月23日言詞辯論終結，判決如下：
    主  文
上訴駁回。
第二審訴訟費用由上訴人負擔。
    事實及理由
一、上訴人起訴主張：上訴人於被上訴人處開立帳號為00000000
    000-000 號帳戶（下稱系爭帳戶），並存有如附表所示之6
    筆定期存款（下稱系爭6 筆定存），詎伊配偶即訴外人黃慶
    賢未經伊同意，即於如附表所示之時間，持系爭帳戶之存摺
    及印鑑，向被上訴人辦理系爭6 筆定存之解約，被上訴人之
    行員疏未注意伊本人並未親自至現場簽名蓋章，亦未同意辦
    理定存解約，即同意由黃慶賢辦理，致黃慶賢提領現金新臺
    幣（下同）1,650,000 元，伊於96年11月間始知悉上情。為
    此，爰本於債務不履行及侵權行為之法律關係，提起本訴。
    聲明請求：被上訴人應給付上訴人1,650,000 元。
二、被上訴人則以：黃慶賢所持辦理系爭6 筆定存解約及提領現
    金時，使用於定期存款解約申請書及取款憑條之印鑑，核與
    上訴人留存於被上訴人處之開戶印鑑相符，且上訴人於另案
    刑事案件偵查中，自承將系爭帳戶之存摺及印鑑交付黃慶賢
    保管，足見其已授權黃慶賢辦理定存解約及提領存款等事宜
    ，縱未授權，上訴人之行為足使被上訴人信其曾以代理權授
    與黃慶賢，亦應負表見代理之責。系爭6 筆定存解約後，金
    額係存入系爭帳戶內，上訴人亦未受有損害等語，資為抗辯
    。
三、原審為上訴人敗訴之判決。上訴人不服，聲明求將原判決廢
    棄，改命被上訴人給付上訴人80萬元及自起訴狀繕本送達翌
    日起，至清償日止，按週年利率百分之五計算之利息；被上
    訴人則求為駁回上訴之判決。
四、兩造不爭執事項：
  (一)上訴人在被上訴人處開立系爭帳號，並辦理如附表所示之6
    筆定存。
  (二)該6 筆定存，係由黃慶賢持上訴人之存摺及印鑑，於附表所
    示時間至被上訴人處辦理解約，黃慶賢並自系爭帳戶內提領
    1,650,000 元。
五、本院判斷：
  (一)銀行接受定期存款者，其與存款戶間係發生消費寄託關係，
    依民法第603 條第1 項規定，銀行固負有返還同一數額之金
    錢於存款戶之義務。但存款如為第三人憑真正之存摺及印章
    所領取，依其情形得認該第三人為債權之準占有人，且銀行
    不知其非債權人者，依民法第310 條第2 款規定，銀行得對
    存款戶主張有清償之效力，存款戶不得請求銀行返還同一數
    額之金錢，銀行亦不負侵權行為或債務不履行之損害賠償責
    任。本件上訴人主張如附表所示6 筆定存遭其配偶黃慶賢擅
    自持上訴人所有之印鑑章及存簿予以解約並領款乙事，經被
    上訴人以黃慶賢係上訴人所授權，或有表現代理之適用等語
    為辯。經查，黃慶賢所持用解約領款之印章及存褶係屬真正
    ，既為不爭之事實，則縱令黃慶賢未經上訴人允予持章解約
    領款，揆諸首揭規定及說明應認黃慶賢係行使消費寄託債權
    之準占有人。上訴人雖又陳稱：伊在被上訴人銀行開立綜合
    存款帳戶時，該約定書之約定書人欄下除有上訴人蓋章外，
    並經簽名其上（按：約定書影本見本院卷34頁），而如附表
    所示六筆定存之解約、領款未經上訴人簽名，不生效力云云
    。惟查，系爭帳戶之印鑑卡僅留存訟爭之上訴人印鑑乙式於
    其上，印鑑卡並無同時留存上訴人之簽名，有印鑑卡可稽（
    原審卷125 頁、本院卷35頁），上訴人對該印鑑卡上僅有蓋
    用印鑑於其上乙事，亦不爭執（原審卷183 頁）。約定書第
    14 條 亦約定「立約人對本存款有關書件或取款憑條所簽蓋
    印鑑，經貴行以．．．核對，認為與立約人原留印鑑相符而
    為處理或支付後，如有因印鑑、書件之遺失、盜用．．．發
    生之損失，貴行概不負責」，除此之外，並無任何存款解約
    、領取必須上訴人簽名之約定，是上訴人執約定書伊曾簽名
    於其內，據以主張解約、領款須有伊之簽名始可云云，自非
    足取。
  (二)上訴人嗣至本院雖復以：伊曾於90年6 月間打電話給當時任
    職於被上訴人之襄理丙○，請金襄理將系爭帳戶凍結，不讓
    包括上訴人之配偶在內之任何人領取等語。就此，訊之證人
    丙○，據其證陳：不記得上訴人有以電話向伊提及將該帳戶
    凍結或不准她先生領取之事，印象中亦未曾凍結該帳戶，通
    常必須有公文或當事人本人來寫申請書經審核後，才會作凍
    結，不會只因電話即去做（本院卷75、76頁）。上訴人雖另
    以：其有存褶可證明等語。然該存褶係記載該帳戶歷年來進
    出往來之明細，其內並無有何曾經凍結帳戶之記載或顯示（
    原審卷第5 至75頁），是上訴人執上情主張，亦非有據。黃
    慶賢係上訴人配偶，於附表所示持真正之印鑑、存褶並使用
    正確之密碼，將定存解約、領取，其係立於消費寄託債權之
    準占有人地位，被上訴人不知其非債權人，而對黃慶賢為清
    償，經其受領，自有清償之效力，被上訴人不負侵權行為或
    債務不履行責任。
六、從而，上訴人依侵權行為及債務不履行規定，請求被上訴人
    給付80萬元本息，不應准許。原審因而為其敗訴之判決，核
    無違誤。上訴論旨，猶執上詞，指摘原判決不當，求予廢棄
    改判，非有理由，應駁回其上訴。兩造其餘之攻防及證據資
    料，均不影響判決之結果，爰不一一贅論，依此明。
據上論結，本件上訴為無理由，依民事訴訟法第449 條第1 項、
第78條，判決如主文。
中    華    民    國    99    年    6     月    30    日
                              民事第六庭
                                  審判長法官  許明進
                                  法      官  李炫德
                                  法      官  徐文祥
以上正本證明與原本無異
本件不得上訴。
中    華    民    國    99    年    7     月    2     日
                                  書  記  官  陳曼智
附表：
┌──┬──────┬─────────────┬───────┬──────┐
│編號│存單金額    │存單起存日及到期日        │中途解約日    │解約後存入系│
│    │            │                          │              │爭帳戶之金額│
├──┼──────┼─────────────┼───────┼──────┤
│1   │200,000元   │92年6 月6 日至93年6 月6 日│92年7 月14日  │199,936 元  │
├──┼──────┼─────────────┼───────┼──────┤
│2   │300,000元   │93年9 月20日至94年9 月20日│93年12月2 日  │299,779 元  │
├──┼──────┼─────────────┼───────┼──────┤
│3   │300,000元   │94年9 月9 日至95年9 月9 日│94年9 月13日  │300,000 元  │
├──┼──────┼─────────────┼───────┼──────┤
│4   │350,000元   │94年6 月26日至95年6 月26日│95年4 月19日  │349,024 元  │
├──┼──────┼─────────────┼───────┼──────┤
│5   │500,000元   │95年9 月20日至96年9 月20日│95年9 月20日  │500,000 元  │
├──┼──────┼─────────────┼───────┼──────┤
│6   │300,000元   │95年9 月20日至96年3 月20日│96年1 月29日  │299,614 元  │
└──┴──────┴─────────────┴───────┴──────┘

司法院資訊處製作；財團法人民間司法改革基金會備份。
